臺灣高等法院高雄分院刑事裁定
110年度聲再字第158號
再審聲請人  
即受判決人  錢迎財



代  理  人  李奇芳律師
上列聲請人因殺人未遂案件，對於本院101年度上訴字第371號，
中華民國101年6月14日第二審確定判決（臺灣高雄地方法院100
年度訴字第692號，起訴及移送併辦案號：臺灣高雄地方檢察署9
9年度偵字第35365號、3885號），聲請再審，本院裁定如下：
    主  文
再審及停止刑罰執行之聲請均駁回。
    理  由
一、聲請意旨略以：
  ㈠聲請人因於偵查中對林恭賢、林恭正有提出殺人未遂之告訴
    ，然經檢察官以誣告罪起訴，於二審審理時（即109年度上
    訴字第1361號判決），經鈞院囑託鑑定人藍錦龍就犯罪現場
    跡證為下列事項進行鑑定：⑴被害人林恭賢、林恭正與被告
    之衝突點發生在何處？⑵被害人林恭賢與林恭正有無至櫃檯
    處攻擊被告？鑑定人藍錦龍於110年6月8日做成「犯罪現場
    重建鑑定報告」並經具結在案，此係判決確定後始存在之證
    據，核屬新證據。
  ㈡確定判決評價證據與鑑定結果不符：
  ⑴依據鑑定人所做之模擬鑑定，難以造成錢迎財左後肩大而深
    之撕裂傷，由實驗顯示酒瓶片均無反濺攻擊者身上，故錢迎
    財左後肩傷勢極可排除因揮動酒瓶或者因酒瓶碎片喷飛反濺
    之可能性。實驗模擬顯示攻擊者右手僅有刻意伸向左後肩及
    由他人自錢迎財後方持刺器方能刺到其左後肩撕裂傷之位置
    ；模擬王忠文持碎裂酒瓶瓶口端做揮擊向前攻擊動作，同樣
    地難以造成左上臂背後大而深之撕裂傷，即使有酒瓶片飛濺
    也僅能撞擊到左上臂前緣，難造成錢迎財左上臂後方撕裂傷
    ，左上臂撕裂傷可排除揮動酒瓶及酒瓶碎片反濺之可能性。
    實驗模擬顯示，攻擊者僅有右手持碎裂酒瓶口端刻意伸向左
    上臂後方或由他人自王忠文後方或左侧持刺器方能造成左上
    臂大而深之撕裂傷，足證錢迎財之傷勢非因玻璃瓶破碎、飛
    濺所致，亦非因當場之猛力揮打而自行撞擊周邊桌椅而成，
    而是遭人攻擊所致，原確定判決此推論與實驗結果不符。
  ⑵林恭正、林恭賢喝酒之桌面杯盤完整，及放置一罐尚未喝完
    的啤酒，且四周椅子均無傾倒，顯示該桌椅並無打鬥跡證，
    該處不可能係林恭賢等人所證稱，錢迎財及王忠文持酒瓶「
    衝過去」之情形，再由血跡喷濺理論及原理，若依被害人林
    恭賢及林恭正證述，2人坐在椅子上遭錢迎財、王忠文持酒
    瓶攻擊且血流如注，理應在錢迎財及王忠文的座椅或椅子附
    近地面會發現明顯血跡喷濺痕及垂直滴落之血跡，現場重建
    模擬實踐結果顯示，持酒瓶敲擊第三餐桌被害2人頭後酒瓶
    立即破裂且酒瓶碎片分散位置，及被害人頭部血跡滴落位置
    均在第三桌及座椅下緣周遭甚明，然在案發現場林恭正及林
    恭賢第三桌及周遭座椅卻未發現任何在血跡滴落及無任何碎
    裂酒瓶碎片散落。故可排除雙方打鬥在第三桌之可能性,相
    對地，在第一桌（指錢迎財所在）桌面有沾染血跡、桌下緣
    有高粱酒及啤酒瓶碎片及有低落血跡，顯示打鬥地點應位於
    第一桌的可能性極高，可知從現場跡證應可明白係林恭賢及
    林恭正先向在櫃檯及第一桌附近的錢迎財與王忠文發動攻擊
    ，而非錢迎財與王忠文衝到第三桌進行攻擊。
  ⑶現場血液喷濺痕跡，被害人林恭正、林恭賢因頭部、頸部等
    要害均受傷倒地而有大量血液喷濺遺留現場，錢迎財、王忠
    文雖亦受傷，然僅係皮膚表層受傷，且案發後隨即逃離現場
    ，是所遺留現場血液不多，故現場所遺留之血液喷濺痕跡，
    應為被害人林恭正、林恭賢所遺留無訛，而該血液痕跡有一
    大部分遺留在靠近被害人林恭正、林恭賢座位處，另一主要
    血液痕跡則係被害人林恭賢倒地受傷之後，等待救護車前所
    遺留，由模擬實驗顯示攻擊者先後持酒瓶分別敲擊第三桌之
    被害人2人頭部後酒瓶立即破裂，且酒瓶碎片分散位置及被
    害人頭部之血跡滴落位置均在第三桌周遭及旁邊桌椅上甚明
    ，然在案發現場被害人林恭正、林恭賢第三桌及周遭桌椅上
    並未發現任何血跡滴落及無任何碎裂酒瓶碎片散落，顯示被
    害人林恭正等，及證人劉永麗及張月娟等證述，錢迎財持高
    粱酒瓶及王忠文持啤酒瓶，前往第三桌分別敲擊被害人林恭
    正、林恭賢之情節，明顯與事實不符，可排除雙方打鬥在第
    三桌之可能性，相對地，在第一桌面有沾染血跡、桌面下緣
    有高粱酒及啤酒瓶碎片及有明顯滴落血跡，顯示雙方最初打
    鬥地點應位於第一桌附近的可能性極高。原確定判決既然認
    定現場所遺留之血液喷濺痕跡，應為被害人林恭正、林恭賢
    所遺留無訛，而該血液痕跡有一大部分遺留在靠近被害人林
    恭正、林恭賢座位處，另一主要血液痕跡則係被害人林恭賢
    倒地受傷之後，等待救護車前所遺留，惟上開血液痕跡均非
    在林恭賢、林恭正座位處，與鑑定報告所做實驗之血液滴落
    位置不符。
  ㈢由現場酒瓶數量及王忠文之陳述可知，錢迎財並未持酒瓶攻
    擊林恭賢、林恭正二人，林恭賢、林恭正身上傷勢均為王忠
    文持酒瓶攻擊所致，就二人身上傷勢，錢迎財與王忠文無行
    為分擔、犯意聯絡：
  ⑴證人劉永麗及張月娟二人證述，與依現場照片顯示聲請人錢
    迎財及王忠文所在第一桌餐桌下僅剩一啤酒空瓶，短少高粱
    及啤酒各一罐，而林恭賢等所在餐桌上有一直立啤酒瓶，桌
    下有九罐空啤酒瓶，明顯短少二罐，顯示林恭賢及林恭正分
    持一罐啤酒瓶攻擊錢迎財及王忠二人可能性甚高。
  ⑵王忠文除於偵查中稱「我們搶過酒瓶後，我就用該酒瓶丟向
    他們，酒瓶有打到他們身上但不知打到誰，然後我持破酒瓶
    跟他們其中一人互毆，而錢迎財與另外一人徒手互毆。」，
    錢迎財於被訴誣告案件之準備程序所提出錄音中稱：「我有
    拿那個高粱，我順手剛好拿過來打了，泡菜（錢迎財）從頭
    沒有拿酒瓶嘛，他空手跟他反抗就這樣而已啊」；「當時我
    是基於自衛去搶林恭正之酒瓶，後来林恭賢又上來，然後我
    的手臂就被刺了，旁邊就有我們所喝的高粱酒，我就順手拿
    起高粱酒瓶往林恭賢之頭部砸下去，之後我們就在那邊揮拳
    扭打。」，從酒瓶數量可知，林恭賢及林恭正從其所在之第
    三桌分持啤酒瓶衝向櫃檯處攻擊錢迎財與王忠文。而王忠文
    奪下酒瓶後，先朝被害人丟一罐空啤酒瓶，再持高粱酒瓶打
    傷林恭賢及林恭正，此時第一桌之酒瓶都被王忠文反擊使用
    ，故聲請人錢迎財當時未持酒瓶之證詞為真，且未夥同王忠
    文共同攻擊造成林恭賢及林恭正之傷勢。
  ㈣依鑑定報告，原確定判決所憑共同被告王忠文不利錢迎財之
    陳述、被害人林恭賢、林恭正之證述及證人劉永麗及張月娟
    之證述，顯有不可信之情形，依鑑定報告如下之結論足認受
    有罪判決之人應受無罪判決：
  ⑴由案發现場被害人林恭正等所在第三桌上之餐盤、桌 椅上整
    齊及該桌附近地面及紅色桌椅上均未發現血液喷濺、無酒瓶
    玻璃碎片，與現場重建模擬實驗顯示持酒瓶敲擊坐在第三桌
    之被害人頭部後酒瓶碎片，及血跡滴落僅會分佈該桌周遭地
    面不符，極可排除被害二人最初在該處遭受攻擊受傷之可能
    性，而在聲請人錢迎財及王忠文第一桌座位杯盤凌亂，桌面
    有似血抹痕，靠近第一桌右下緣地面有沾血高粱酒及啤酒瓶
    碎片以及在櫃檯旁有二小塊啤酒碎片，顯見雙方最初發生打
    鬥處極可能在第一桌及櫃檯之間。
  ⑵由錢迎財左臂撕裂傷3*2*1公分，及王忠文左上臂（後方）撕
    裂傷10*4*2公分，左胸壁撕裂傷4*2公分等傷勢經治療及缝
    合術，顯示二人傷勢均為利刃所為，並非撞擊桌角等鈍物所
    形成，且依現場重建模擬顯示持酒瓶敲擊被害人頭部後，碎
    裂酒瓶碎片均無法反濺造成聲請人錢迎財左後背撕裂傷以及
    王忠文左上臂（後方）撕裂傷，且聲請人錢迎財左後背及王
    忠文左上臂（後方）撕裂傷應由被害人左侧或左後方遭他人
    持利器刺擊的可能甚高。
  ⑶現場查獲三罐碎裂啤酒瓶及一罐碎裂高粱酒瓶頭，扣除聲請
    人錢迎財及王忠文桌短少一罐高粱酒瓶及一罐啤酒瓶後，與
    證人劉永麗及張月娟二人證述林恭賢兄弟喝兩手（12瓶）台
    灣啤酒，然聲請人錢迎財所坐第三桌旁僅剩10罐，明顯短少
    2罐空啤酒瓶相符，顯示被害人林恭賢及林恭正各持一罐啤
    酒瓶攻擊聲請人錢迎財及王忠文的可能性甚高。
  ⑷被害人林恭賢及林恭正傷勢嚴重，若非二人先持酒瓶自後方
    偷襲攻擊錢迎財及王忠文，則被害人二人難以在身受重傷後
    再持酒瓶回擊致左後肩及左後上臂、左胸等處嚴重撕裂傷，
    研判被害人林恭賢及林恭正先持酒瓶離開座位衝向櫃檯前結
    帳錢迎財及王忠文二人，趁其不備襲擊錢迎財與王忠文二人
    。 
  ⑸王忠文多次證述聲請人錢迎財並未持酒瓶而是徒手回擊，及 
    聲請人錢迎財先證述其係先被刺傷，而後僅以徒手反擊被害
    人林恭正，且聲請人錢迎財多次強調願接受測謊以佐證其所
    言徒手回擊為真之說法均未改變，且所述：我都是徒手打才
    造成我的手脫臼」，與就醫紀錄有右手婉鈍傷相符，本案係
    因林恭賢及林恭正各持啤酒瓶，走向櫃檯前趁其不備持刺傷
    聲請人錢迎財及王忠文，爾後基於防衛，聲請人錢迎財徒手
    及王忠文持酒瓶反擊林恭賢及林恭正致其受傷的可能性甚高
    。
  ㈤综上所述，鑑定報告係屬新證據，其内容未經原確定判決法
    院調查審酌，且與原確定判決已調查審酌之就證據综合判斷
    ，從形式上觀察，即具有足以動搖原確定判決所認定聲請人
    錢迎財持酒瓶攻擊林恭賢、林恭正事實之可能性，為此依刑
    事訴訟法第420條第1項第6款聲請再審，並請求停止刑罰之
    執行，並聲請傳喚證人徐子晴、鑑定人藍錦龍；聲請調查證
    人林恭賢於警職生涯服務記錄等語。
二、按有罪之判決確定後，因發現新事實或新證據，單獨或與先
    前之證據綜合判斷，足認受有罪判決之人應受無罪、免訴、
    免刑或輕於原判決所認罪名之判決者，為受判決人之利益，
    得聲請再審；第1項第6款之新事實或新證據，指判決確定前
    已存在或成立而未及調查斟酌，及判決確定後始存在或成立
    之事實、證據，民國104年2月4日修正公布，於同年月6日施
    行之刑事訴訟法第420條第1項第6款、第3項定有明文。揆其
    修正意旨，乃放寬聲請再審之條件限制，所謂發現之新事實
    、新證據，不以該事證於事實審法院判決前已存在為限，縱
    於判決確定後始存在或成立之事實、證據，亦屬之。惟須該
    事證本身可單獨或結合先前已經存在卷內之各項證據資料，
    予以綜合判斷觀察，認為足以動搖原有罪之確定判決，而為
    受判決人無罪、免訴、免刑或輕於原判決所認罪名之判決者
    ，始得聲請再審。倘未具備上開要件，即不能據為聲請再審
    之原因。又再審制度，係為發現確實之事實真相，以實現公
    平正義，而於案件判決確定後，另設救濟之特別管道，重在
    糾正原確定判決所認定之事實錯誤，但因不能排除某些人可
    能出於惡意或其他目的，利用此方式延宕、纏訟，有害判決
    之安定性，故立有嚴格之條件限制。修正後刑事訴訟法第42
    0條第1項第6款、第3項規定，放寬再審之條件限制，承認「
    罪證有疑、利歸被告」原則，並非祇存在法院一般審判之中
    ，而於判罪確定後之聲請再審，仍有適用，不再刻意要求受
    判決人（被告）與事證間關係之新穎性，而應著重於事證和
    法院間之關係，亦即祇要事證具有明確性，不管其出現係在
    判決確定之前或之後，亦無論係單獨（例如不在場證明、頂
    替證據、新鑑定報告或方法），或結合先前已經存在卷內之
    各項證據資料，予以綜合判斷，若因此能產生合理之懷疑，
    而有足以推翻原確定判決所認事實之蓋然性，即已該當。申
    言之，各項新、舊證據綜合判斷結果，不以獲致原確定判決
    所認定之犯罪事實，應是不存在或較輕微之確實心證為必要
    ，而僅以基於合理、正當之理由，懷疑原已確認之犯罪事實
    並不實在，可能影響判決之結果或本旨為已足。但反面言之
    ，倘無法產生合理懷疑，不足以動搖原確定判決所認定之事
    實者，仍非法之所許。至於事證是否符合明確性之法定要件
    ，其認定當受客觀存在之經驗法則、論理法則所支配。從而
    ，聲請人依憑其片面、主觀所主張之證據，無論新、舊、單
    獨或結合其他卷存證據觀察，綜合判斷之評價結果，如客觀
    上尚難認為足以動搖第二審確定判決所認定之事實者，同無
    准許再審之餘地。
三、確定判決認定聲請人錢迎財「於99年11月23日凌晨3時15分
    許，與員工王忠文前往位在高雄市○鎮區○○路000 ○0 號之『
    肉圓卡拉OK』店內共同唱歌飲酒，飲畢至櫃檯結帳，因帳款
    之問題與『肉圓卡拉OK』老闆娘劉永麗發生爭執，鄰桌之客人
    林恭正見狀向錢迎財稱：現在是什麼情形，這樣會很貴嗎等
    語，錢迎財為此感到羞辱而心生不滿，一時氣憤難耐，而基
    於殺人之犯意，先持高梁酒酒瓶朝林恭正之頭部左邊太陽穴
    處猛力敲擊，該玻璃酒瓶應聲而破後，接續又持露出鋒利玻
    璃之破碎玻璃酒瓶，以該銳利處猛刺林恭正之頭、臉部等要
    害，林恭正雖即時以右手揮擋，仍不敵而癱坐倒地，血流滿
    面；王忠文見錢迎財持該破碎酒瓶猛力刺殺林恭正之際，亦
    萌生殺人之犯意，與錢迎財共同基於殺人之犯意聯絡，乃持
    玻璃酒瓶衝出並敲擊、猛刺林恭正及同桌飲酒而背對錢迎財
    、王忠文之林恭賢、林恭正之兄二人之頭、頸等人體要害之
    部位。其間錢迎財、王忠文不顧林恭賢已因突受其二人之猛
    然攻擊，血流如注而應聲受傷倒地後，仍不善罷干休。錢迎
    財、王忠文猶接續殺人之犯意，分持碎裂之酒瓶銳利處，對
    均已癱軟倒地、無力抵抗且血流不止之林恭賢、林恭正兄弟
    二人之頭部、頸部等要害處，持續猛刺，致林恭正受有頭部
    外傷併腦震盪、頭皮撕裂傷（共20公分）、右手第三指撕傷
    、右手第四指皮膚缺損傷、左手撕裂傷（共6 公分）等傷害
    ，林恭賢則因此受有頸部多處裂傷（長度約22公分）之傷害
    ，經報警並通報救護車，緊急送醫急救，其中林恭賢雖曾一
    度發出病危通知，惟經急救得宜，始均倖免於難，而未生死
    亡之結果」等情，係依共同被告王忠文於原審已坦承上情，
    核與證人即告訴人林恭正（即被害人，下均稱被害人）、證
    人林恭賢證述相符，並經證人張月娟、劉永麗證述在卷，並
    有手繪現場圖、事發現場照片26張，林恭正、林恭賢所受之
    傷害結果，均係屬切割傷、撕裂傷及深部創傷及腦震盪等傷
    害等，亦有醫院所出具之診斷證明書在卷可憑。
 四、就聲請人錢迎財所辯則以：案發當時錢迎財確因鄰桌被害
    人林恭正出言挑釁「現在是什麼情形，有這麼貴嗎」等語，
    而使錢迎財頓時感覺遭到羞辱而心生不滿，遂先持玻璃酒瓶
    朝被害人林恭正及同桌之林恭賢攻擊，而王忠文見錢迎財率
    先攻擊，隨即亦同持玻璃酒瓶朝被害人林恭正、林恭賢刺殺
    等情，業據證人林恭正於原審證述在卷，核與證人林恭賢於
    原審證述、證人即「肉圓卡拉OK」店員張月娟證述、老闆娘
    劉永麗於警詢及原審之證述等語相符。綜合被害人2人及現
    場之目擊證人張月娟、劉永麗等人所證述，就被告2人分持
    玻璃瓶猛力搥擊被害人2人，且被害人倒地不起後，仍持以
    破碎之玻璃瓶用力敲擊或猛刺被害人之過程，均核屬相符。
    至錢迎財於案發過程中同受有左背撕裂傷 3 ×2 ×1公分、右
    腕鈍傷等傷害；而王忠文亦受有左上臂撕裂傷10×4 ×2 公分
    、左胸壁撕裂傷等傷害。惟上開案發時在場之人並無人指稱
    被害人林恭正、林恭賢有先持玻璃酒瓶朝錢迎財、王忠文攻
    擊之情事，被害人林恭正除因錢迎財與老闆娘結帳時大聲爭
    執而予以反唇相譏外，別無其他攻擊之舉動；被害人林恭賢
    當時尤完全不知何故，並係背對於錢迎財2人等情，亦據被
    害人、證人證述在案，顯見被害人2人當無再共持酒瓶攻擊
    被告錢迎財、王忠文之傷害動機及行為。觀之錢迎財、王忠
    文之上揭傷勢，固有遭銳器所傷，惟衡情恐難免係其等在刺
    殺被害人林恭正、林恭賢之際，因玻璃瓶破碎、飛濺所致，
    或因當場之猛力揮打而自行撞擊周邊桌椅而成，尚難僅憑錢
    迎財、王忠文受有上開傷勢，即認被害人林恭正、林恭賢有
    率先攻擊被告錢迎財、王忠文。況徵諸案發現場圖及現場照
    片，被告錢迎財、王忠文與被害人林恭正、林恭賢之座位間
    相距僅1 、2 公尺，亦難僅以何人座位杯盤、桌椅凌亂與否
    ，即率予推論何者率先攻擊，至於現場血液噴濺痕跡，被害
    人林恭正、林恭賢因頭部、頸部等要害均受傷倒地而有大量
    血液噴濺遺留現場，錢迎財、王忠文雖亦受傷，惟僅係皮膚
    表層受傷，且案發後隨即逃離現場，所遺留現場血液不多，
    故現場所遺留之血液噴濺痕跡，應為被害人林恭正、林恭賢
    所遺留無訛，該血液痕跡有一大部分遺留在靠近被害人林恭
    正、林恭賢座位處，另一主要血液痕跡則係被害人林恭賢受
    傷倒地之後，等待救護車前所遺留，均與證人林恭正、林恭
    賢、張月娟之證述大致相符，錢迎財等所辯本件係被害人林
    恭正、林恭賢率先發動攻擊云云，核與事實不符而無足採。
    被害人林恭正、林恭賢於倒地後，仍持續遭錢迎財、王忠文
    持玻璃酒瓶碎片繼續攻擊，益徵並無錢迎財、王忠文所辯之
    存有現在不法侵害防衛之情狀，錢迎財、王忠文主觀上均無
    防衛之意思。故錢迎財、王忠文之行為尚難構成正當防衛，
    以為指駁，有聲請人錢迎財所提出之上開判決書可憑，並經
    本院調取確定判決全部卷證查閱無訛。
五、聲請人錢迎財依鑑定報告聲請再審，所為主要主張為：⑴被
    害人林恭正等並非在其坐位或坐位旁受攻擊，因現場遺留之
    血跡係遺留在聲請人錢迎財、王忠文之坐位旁及櫃台前。⑵
    因此，是被害人林恭正等跑到聲請人錢迎財之坐位旁對其等
    先下手攻擊，聲請人錢迎財及王忠文係出於防衛己身之權利
    而反抗，符合正當防衛。⑶聲請人錢迎財並未持破碎酒瓶攻
    擊林恭正等2人。⑶聲請人錢迎財與已判決確定之王忠文間並
    無共同之犯意聯絡。　　
六、經查：　　
  ㈠聲請人於案發時受有左臂撕裂傷及右腕鈍傷；王忠文受有左
    上臂撕裂傷、左胸臂撕裂傷，固有長庚醫院所出具之診斷證
    明書在卷可憑。聲請人所提出現場重建鑑定報告固記載稱：
    「由鑑定人持模擬錢迎財持碎裂酒瓶口端做揮擊攻擊動作，
    顯示攻擊者右手持碎裂酒瓶口正常向前揮擊並不會造成左後
    肩撕裂傷等情，因認聲請人左後肩傷勢極可排除因揮動酒瓶
    或者因酒瓶碎片喷飛反濺之可能性；模擬王忠文持碎裂酒瓶
    瓶口端做揮擊向前攻擊動作，同樣地難以造成左上臂背後大
    而深之撕裂傷，即使有酒瓶片飛濺也僅能撞擊到左上臂前緣
    ，難造成左上臂後方嚴重撕裂傷等情，故王忠文左上臂嚴重
    撕裂傷及可排除揮動酒瓶及酒瓶碎片反濺之可能性。另由實
    驗模擬顯示，攻擊者僅有右手持碎裂酒瓶口端刻意伸向左上
    臂後方或由他人自王忠文後方或左侧持刺器方能造成左上臂
    大而深之撕裂傷等語（見鑑定報告111、112頁），或可認證
    聲請人之錢迎財之傷勢非因玻璃瓶破碎、飛濺所致，亦非因
    當場之猛力揮打而自行撞擊周邊桌椅而成，而是遭人攻擊所
    致。然而王忠文於原審具狀稱：在前面我所做的口供說錢迎
    財沒拿酒瓶那是不實在的，是他叫我幫他頂的等語（見原審
    ㈡第154頁），於審理時亦供稱：我要翻供…我與錢迎財都有
    拿酒瓶打告訴人等語（見原審同上卷第162頁）。則縱然聲
    請人錢迎財及王忠文2人所受傷害係於互為爭執拉扯過程中
    所造成，亦不足動搖原確定判決認定聲請人錢迎財與王忠文
    有持碎裂酒瓶朝告訴人要害攻擊之事實。
　㈡鑑定人依案發時刑案現場示意圖（見本院卷第227頁）進行現
    場照片重建結果，認血跡分佈、高粱酒及啤酒瓶碎片散落位
    置、聲請人錢迎財所坐之桌面有沾染血跡、桌下緣有高粱酒
    及啤酒瓶碎片，顯示打鬥地點應位於第一桌的可能性極高等
    語（見本院卷所附鑑定報告第182、183頁）。然確定判決於
    事實欄內並未認定當時聲請人錢迎財與王忠文係在店內何處
    下手，雖判決援用告訴人2人之證述，及證人即店員張月娟
    於偵查及原審證稱：…後來錢迎財走到林恭正那一桌，我把
    錢迎財拉回他的座位，過一下子，錢迎財就持玻璃酒瓶，王
    忠文也拿了一個酒瓶就衝過去林恭正、林恭賢那一桌打林恭
    正、林恭賢；證人劉永麗亦於警詢證述：案發當天錢迎財與
    王忠文等2人分別都有持酒瓶衝往林恭賢兄弟2 人的位置後
    就動手行兇；於原審證稱：王忠文、錢迎財持酒瓶從櫃檯第
    一桌前往林恭賢、林恭正靠裡面那桌走去，且有砸下去、有
    敲打等語（見本院卷第235頁確定判決）。然此部分說明係
    在論駁聲請人錢迎財與王忠文主張正當防衛所為辯解係不可
    採，論駁理由係以聲請人錢迎財不甘受辱而率先持酒瓶朝告
    訴人等攻擊，況如前所述，共犯王忠文於原審已明確陳稱其
    與聲請人錢迎財均有拿酒瓶打告訴人，核與告訴人之指訴相
    符，是縱係告訴人林恭正出言「現在是什麼情形」，聲請人
    錢迎財持破裂酒瓶攻擊告訴人之位置係在自己所坐的桌子旁
    ，亦無礙於聲請人錢迎財與王忠文有持破裂酒瓶攻擊告訴人
    等事實之認定，不能因下手之具體地點係在聲請人錢迎財所
    坐的位置，而非在告訴人所坐之位置，即認係告訴人等先下
    手，聲請人錢迎財係出於防衛之意思，應成立正當防衛。
  ㈢鑑定人認依據現場照片顯示聲請人錢迎財，及王忠文所在第 
    一桌餐桌下僅剩一啤酒空瓶，短少高粱及啤酒各一罐，而林
    恭賢、林恭正二人所在餐桌上有一直立啤酒瓶，桌下有九罐
    空啤酒瓶，明顯短少二罐，顯示林恭賢、林恭正分持一罐啤
    酒瓶攻擊聲請人錢迎財及王忠二人可能性甚高等語（見本院
    卷第213頁）。然而告訴人林恭正受有頭部外傷併腦震盪、
    頭皮撕裂傷（共20公分）、右手第三指撕傷、右手第四指皮
    膚缺損傷、左手撕裂傷（共6 公分）等傷害，告訴人林恭賢
    則因此受有頸部多處裂傷（長度約22公分）之傷害，此為確
    定判決所認定之事實，並為聲請人錢迎財於原審所是認（見
    原審㈠卷第28頁背面），聲請人錢迎財於警詢時供稱：我跟
    王忠文共同喝半瓶高粱酒等語（見警㈠卷第3頁背面），證人
    劉永麗亦證稱：告訴人2人喝啤酒12瓶，嫌疑人飲用58度高
    粱酒等語（見同上卷第10頁）；證人張月娟於原審證稱：錢
    迎財喝高梁，後來他的員工（指王忠文）喝啤酒，我拿2瓶
    給他等語（見原審㈡卷第91頁背面），現場遺留之高梁酒瓶
    業從脖子處斷裂，且沾滿血跡，啤酒瓶3瓶亦有破裂現象（
    見同上警卷第21-23頁照片、本院卷第61頁），則顯然有人
    拿在聲請人桌上之高梁酒瓶及啤酒瓶攻擊告訴人等無訛，王
    忠文已明確指稱其與聲請人錢迎財均有拿酒瓶攻擊告訴人等
    ，業如前述，則聲請人錢迎財與王忠文確有攻擊告訴人無誤
    ，相較於聲請人錢迎財僅受有左背撕裂傷 3 ×2 ×1公分、右
    腕鈍傷；王忠文受有左上臂撕裂傷10×4 ×2 公分、左胸壁撕
    裂傷等傷害之情節，彼此間受傷輕重情節相去甚遠，則縱如
    上開鑑定意見認為：林恭賢、林恭正分持一罐啤酒瓶攻擊聲
    請人錢迎財及王忠可能性甚高，及如前所述鑑定意見認爭執
    之點在靠近聲請人錢迎財之用餐桌旁等情，亦無從推斷係告
    訴人等先下手對聲請人錢迎財等為攻擊行為，聲請人錢迎財
    始為適當必要之反擊行為。則原確定判決依上開相關證人之
    證述，認「徵諸案發現場圖及現場照片，錢迎財、王忠文與
    被害人林恭正、林恭賢之座位相距僅1、2公尺，亦難僅以何
    人座位杯盤、桌椅凌亂即率予推論何者率先攻擊。」，認聲
    請人錢迎財所為不符合正當防衛之要件部分，亦難認有何不
    合情理之處。
  ㈣鑑定結果復認「由被害人林恭賢及林恭正傷勢嚴重，若非2人
    先持酒瓶自後方偷襲攻擊聲請人錢迎財及王忠文，則被害人
    2人難以在身受重傷後再持酒瓶回擊致左後肩及左後上臂、
    左胸等處嚴重撕裂傷，研判被害人林恭賢及林恭正先持酒瓶
    離開座位衝向櫃檯前結帳聲之請人錢迎財及王忠文，趁其不
    備襲擊聲請人錢迎財與王忠文2人」等語（見本院卷第223頁
    ）。然而依上開告訴人所受傷害分佈之情形觀之，並非單一
    行為即造成告訴人等倒地不起，王忠文於原審亦證稱：我們
    也有在那裡扭打一陣子等語（見原審㈡卷第105頁背面），證
    人劉永麗亦證稱：當時很混亂（見原審同上卷第89頁背面) 
    ，地面復有啤酒瓶碎片4處，高梁酒瓶碎片7小片（見本院卷
    第227頁），王忠文於偵查中亦供稱：有可能是在打的過程
    中被找打傷，錢迎財在打的過程中也是跟我們一起打等語（
    見偵㈠卷第16頁），聲請人錢迎財亦供稱：是我在反擊將酒
    瓶搶過來打到其中一位的頭部等語（見同上偵查卷第28頁）
    ，因此，亦有可能雙方在相互奪取手中持破裂之酒瓶時，致
    聲請人錢迎財及王忠文受有相對輕微之傷害，因此不能單以
    受傷之輕重，及共犯間所持片面之辯解，遽認係告訴人等先
    行下手，是上開鑑定所為推論並無具體之必然性，況且，如
    聲請人錢迎財已搶下酒瓶，危害亦已過去，則於奪取酒瓶後
    ，下手攻擊告訴人，亦難謂係對不法侵害所為反擊；再由告
    訴人受傷之嚴重程度觀之，亦難認聲請人錢迎財與王忠文係
    出於防衛之意思而反擊，是上開鑑定亦自不足以動搖確定判
    決。
  ㈤鑑定報告雖又以：依王忠文多次證述聲請人錢迎財未持酒瓶
    ，而是徒手回擊，及錢迎財警偵詢及歷審訊均主張先被刺傷
    後，僅以徒手反擊被害人林恭正，與現場林恭正最後倒地血
    灘附近並未發現任何酒瓶碎片相符，並多次強調願接受測謊
    ，於原審證述：我都是徒手打才造成我的手脫臼」，此與就
    醫紀錄有右手腕鈍傷相符，综上研判，錢迎財及王忠文歷次
    中警詢及審訊證述，係因林恭賢及林恭正各持啤酒瓶，走向
    櫃檯前趁其不備持刺傷聲請人錢迎財及王忠文，爾後基於防
    衛，聲請人錢迎財徒手及王忠文持酒瓶反擊林恭賢及林恭正
    致其受傷的可能性甚高等語（見本院卷第223頁）。然王忠
    文於原審已供稱：我要翻供…我與錢迎財都有拿酒瓶打告訴
    人等語，核與前引聲請人錢迎財前揭於偵查中之自白相符，
    鑑定報告忽視聲請人錢迎財及王忠文前不利於己之供述，及
    證人張月娟等之證述，僅依受傷之輕重、聲請人錢迎財及共
    犯事後之辯解，而推論係「林恭賢及林恭正各持啤酒瓶，走
    向櫃檯前趁其不備持刺傷聲錢迎財及王忠文」，亦非確切，
    業如前述，自難動搖確定判決所為不符合正當防衛要件之認
    定。
　㈥確定判決已敘明：意思之聯絡並不限於事前有所謀議，即僅
    於行為當時有共同犯意之聯絡者，亦屬之，且其表示之方法
    ，亦不以明示通謀為必要，即相互間有默示之合致，亦無不
    可。錢迎財因受被害人林恭正之言語挑釁，顯然係覺得受到
    被害人林恭正之言詞羞辱而心生不滿，遂由錢迎財先持堅硬
    之玻璃酒瓶殺害被害人林恭正之際，王忠文見狀亦同持玻璃
    酒瓶加入殺害被害人林恭正、林恭賢，錢迎財隨後亦接續再
    持已破碎之玻璃酒瓶碎片殺害林恭賢，顯然係以共同殺人之
    犯意。聲請人錢迎財就此援引鑑定報告及現場照片顯示聲請
    人錢迎財及王忠文所在第一桌餐桌下僅剩一啤酒空瓶，短少
    高粱及啤酒各一罐，林恭賢、林恭正二人所在餐桌上有一直
    立啤酒瓶，桌下有九罐空啤酒瓶，明顯短少二罐，顯示林恭
    賢及林恭正分持一罐啤酒瓶攻擊錢迎財及王忠文二人可能性
    甚高；及王忠文證稱：我持破酒瓶跟他們其中一人互毆，錢
    迎財與另外一人徒手互毆；於聲請人錢迎財於被訴誣告案件
    之準備程序所提出錄音中王忠文稱：「我有拿那個高粱，我
    順手剛好拿過來打了，泡菜（錢迎財）從頭沒有拿酒瓶嘛，
    他空手跟他反抗就這樣而已啊」等語，主張無共同之犯意聯
    絡一節，核屬對於確定判決所為證據取捨，待憑己見所為爭
    辯，亦難以動搖確定判決認定聲請錢迎財與王忠文間有關犯
    意聯絡之認定。
  ㈦綜上所述，聲請人錢迎財所提出之鑑定報告顯然不足以動搖
    原確定判決綜合卷內事證所認定之事實。再審意旨所指上開
    事證，無論係單獨或結合先前已經存在卷內之各項證據資料
    ，予以綜合判斷，均未能因此產生合理之懷疑，而有足以推
    翻原確定判決所認事實之蓋然性，難認與修正後刑事訴訟法
    第420條第1項第6款規定之「確實之新證據」相符，自與法
    定再審之要件不合。
  ㈧至於聲請人聲請傳喚證人徐子晴，以證明林恭賢與劉永麗為
    男女朋友，劉永麗證詞迴護林恭賢、林恭正可能性甚高部分
    ：因原審憑以認定聲請人錢迎財有確定判決所認定殺人未遂
    之犯行，並非單憑證人劉永麗之證述，且證人劉永麗於審判
    中業經具結而為供述，自無再傳喚之必要。聲請傳喚鑑定人
    藍錦龍，用以證明聲請人未持酒瓶攻擊林恭賢、林恭正，該
    二人所受傷害並非聲請人錢迎財所致部分，因鑑定人藍錦龍
    已於鑑定報告中詳為說明所為認定；聲請調查證人林恭賢於
    警職生涯服務記錄，證明林恭賢為當地員警，其使用影響力
    造成現場蒐證不完備，並影響證人劉永麗與張月娟之證詞部
    分，因告訴人林恭賢於案發當日（即99年11月23日）即住院
    ，迄於30日始出院，有住院病歷在卷可憑（見偵㈠卷第41頁
    ），而證人劉永麗與張月娟於案發當日即已接受警方調查，
    有警詢筆錄在卷可憑，現場蒐證亦於完成，有高雄市政府警
    察局前鎮分局所拍攝之現場照片多幀在卷可憑（見偵㈠卷第7
    5-79頁），難認告訴人林恭賢有機會影響蒐證程序之進行。
    是聲請人錢迎財上開聲請亦無必要。從而，本件再審之聲請
    為無理由，應予駁回。再審之聲請既應駁回，其停止刑罰之
    聲請亦失所附麗，應併予駁回。
據上論結，依刑事訴訟法第434條第1項，裁定如主文。
中　　華　　民　　國　　111 　年　　1 　　月　　28　　日
                  刑事第四庭    審判長法  官  黃建榮
                                      法  官  任森銓
                                      法  官  李嘉興
以上正本證明與原本無異。
如不服本裁定應於送達後10日內向本院提出抗告狀。
中　　華　　民　　國　　111 　年　　1 　　月　　28　　日
　　　　　　　　　　　　　　　　　　　書記官  賴梅琴